【裁判字號】    98,消債抗,289
【裁判日期】    980925
【裁判案由】    更生事件
【裁判全文】
臺灣板橋地方法院民事裁定           98年度消債抗字第289號
抗  告  人  甲○○
上列抗告人因消費者債務清理事件聲請更生，對於中華民國98年
7 月31日本院98年度消債更字第380 號裁定提起抗告，本院合議
庭裁定如下：
    主  文
抗告駁回。
抗告費用新臺幣壹仟元由抗告人負擔。
    理  由
一、本件抗告意旨略以：抗告人於收受原審補正裁定後，曾請配
    偶提出財產歸屬資料及所得清單，其充耳不聞，且抗告人係
    以現金支付扶養費，曾要求配偶出具切結書，其亦不予置理
    ，謹請本院依職權調查。縱抗告人每月所得薪資加計各類獎
    金達新臺幣（下同）48,000元，扣除最低生活費用10,792元
    及妻女之扶養費用17,292元，僅剩19,916元，實無力支付每
    月協商金額34,393元，故抗告人之毀諾，確係因不可歸責於
    己之事由，致履行顯有重大困難，爰依法提起抗告，並聲明
    原裁定廢棄，准抗告人開始更生程序。
二、按債務人與金融機構協商成立者，不得聲請更生或清算，但
    因不可歸責於己之事由，致履行顯有重大困難者，不在此限
    ；本條例施行前，債務人依金融主管機關協調成立之中華民
    國銀行公會會員辦理消費金融案件無擔保債務協商機制與金
    融機構成立之協商，準用前項之規定，消費者債務清理條例
    第151 條第5 項、第6 項分別定有明文。蓋該債務清償方案
    係經債務人行使程式選擇權而與債權人締結之債務清理契約
    ，其即應受該契約之拘束，且消債條例更生之規範目的，係
    在維持債務人基本生活之情況下，於債務人之能力範圍內盡
    力清償債務，非謂債務人得任意利用債務清理程式減輕債務
    ，因此，為避免債務人針對已成立之協商方案任意毀諾，濫
    用更生或清算之債務清理程式，須債務人於協商成立後因不
    可歸責於己之事由，致其無法履行原定清償方案，始例外得
    依消債條例聲請更生或清算。
三、抗告人前於民國95年間依金融主管機關協調成立之中華民國
    銀行公會會員辦理消費金融案件無擔保債務協商機制，與最
    大債權金融機構台北國際商業銀行即永豐商業銀行（下稱永
    豐銀行）達成協商，協議自95年5 月起，以零利率，分80期
    ，每期按月還款34,393元，抗告人並於96年9 月間起未依協
    商條件履行之事實，有永豐銀行所提協議書、無擔保債務還
    款計畫、歷史繳款記錄等影本各1 份為證。是本件抗告人向
    本院聲請更生，自須審究其是否有「不可歸責於己事由致履
    行顯有重大困難」之情事。經查：
  (一)抗告人96年度及97年度之年收入均為435,600 元，有財政部
    高雄市國稅局96年度及97年度綜合所得稅各類所得資料清單
    附於原審卷可稽。換算平均每月所得約為36,300元，且依抗
    告人所提新光銀行綜合理財存摺觀之，96年2 月起至98年3
    月止，每月薪資轉帳均約43,500元，足見其協商成立前、後
    之收入甚為穩定。再參以抗告人於協商成立後自95年5 月起
    迄96年9 月間止，均能依上開協商結果履行16期，顯有依原
    協商條件履行之能力甚明。
  (二)抗告人雖主張每月所得薪資加計各類獎金縱達48,000元，扣
    除最低生活費用10,792元及妻女之扶養費用17,292元（10,7
    92+6,500＝17,292），僅剩19,916元，實無力支付每月協商
    金額34,393元等語。惟扶養義務乃特定人對不能依自己資產
    或勞力謀生之特定人，為必要經濟供給之親屬法上義務。按
    夫妻互負扶養之義務，其負扶養義務之順序與直系血親卑親
    屬同，其受扶養權利之順序與直系血親尊親屬同；受扶養權
    利者，以不能維持生活而無謀生能力者為限，前項無謀生能
    力之限制，於直系血親尊親屬不適用之，為民法第1116條之
    1 、第1117條所明定。查抗告人之配偶汪淑菁，49年生，正
    值壯年，抗告人並未陳報或提出任何文件敘明其配偶有何不
    能維持生活而無謀生能力需由抗告人扶養之情事，又子女之
    扶養費用，本應由抗告人與其配偶共同負擔，是抗告人主張
    負擔配偶及子女之全額扶養費用，應屬有誤，顯無調查之必
    要。次查，抗告人平均每月總收入約為48,000元，有如前述
    ，扣除抗告人及其女之基本生活費用14,042元（計算式：10
    ,792+6,500 ÷2＝14,042），尚餘33,958元，抗告人既已負
    債，若再撙節開支，依原協商條件履行，應無重大困難之處
    。
  (三)又銀行公會針對95年度銀行公會協商案件已毀諾之客戶，業
    已決議可申請「個別協商一致性方案」，即由最大無擔保債
    權銀行依據前置協商清償方案之精神和原則，與債務人重新
    協商議訂符合債務人繳款能力之月付款金額，該方案最長為
    180 期，利率最低為0%。是抗告人如認該清償協議之利率、
    期數有調整之必要，俾利其清償，自得再向最大無擔保債權
    銀行申請協商，附此敘明。
四、綜上，抗告人主張其毀諾係因不可歸責於己之事由所致，尚
    難採信，有如前述，抗告人復未提出其他證據證明有何不可
    歸責於己之事由，致履行原協議內容有重大困難情事，是本
    件更生之聲請，即與消費者債務清理條例第151 條第5 項但
    書規定之要件不符。原裁定駁回抗告人更生之聲請，於法並
    無違誤。抗告意旨指摘原裁定為不當，求予廢棄云云，為無
    理由，應予駁回。
五、據上論結，本件抗告為無理由，依消費者債務清理條例第11
    條第2 項、第15條，民事訴訟法第495 條之1 第1 項、第44
    9 條第1 項、第95條、第78條，裁定如主文。
中    華    民    國    98    年    9     月    25    日
              民事第二庭    審判長法  官  陳麗玲
                                  法  官  鍾啟煌
                                  法  官  連士綱
以上正本證明與原本相符
本裁定不得再抗告
中    華    民    國    98    年    10    月    2     日
                                  書記官  吳俞玲


司法院資訊處製作；財團法人民間司法改革基金會備份。
